臺灣苗栗地方法院刑事判決　　　　　　　 95年度易字第424號
公　訴　人　臺灣苗栗地方法院檢察署檢察官
被　　　告　乙○○
上列被告因竊盜案件，經檢察官提起公訴（95年度偵字第2626號
），本院判決如下：
    主    文
乙○○共同犯攜帶兇器竊盜罪，處有期徒刑捌月，老虎鉗壹支沒
收。
    犯罪事實
一、乙○○與丁○○（所涉竊盜部分為前案確定判決效力所及，
    經檢察官為不起訴之處分）基於意圖為自己不法所有之犯意
    聯絡，於民國95年5 月3 日下午5 時許，一起騎乘車牌號碼
    G23-480 號重機車，至苗栗縣卓蘭鎮苗58線旁13林班地丙○○所有之果園附近停車後，由丁○○自機車置物箱取出乙○○所有、客觀上可供兇器使用之老虎鉗1 支，分別在路邊及
    進入上開果園，將丙○○所架設之電線約100 公尺長（價值
    約新臺幣〈下同〉1 萬元）之兩端剪斷，由乙○○負責把風
    、接應，隨後並進入果園將已剪下之電線扛回機車停放處，
    以此分工方式，共同竊取上開電線得手。惟乙○○於搬運電
    線途中，遭發覺停電而前往查看之丙○○友人甲○○撞見，
    乃將電線丟棄在果園草叢中，自行騎乘上開機車離去。嗣為
    警依甲○○所提供上開機車之車牌號碼循線查獲。
二、案經丙○○訴由苗栗縣警察局大湖分局報告臺灣苗栗地方法
    院檢察署檢察官偵查起訴。
    理    由
一、證據能力之認定：
    本案卷內所有被告乙○○以外之人於審判外之言詞或書面陳
    述，經檢察官、被告於準備程序中一致同意作為證據（審理
    卷第69頁），本院審酌該等言詞或書面陳述作成時之情況亦
    認為適當，依刑事訴訟法第159 條之5 第1 項規定，均得作
    為證據。
二、認定犯罪事實所憑之證據及理由：
    (一)被告對其於上開時間，騎乘機車附載丁○○，至上開地點
      停車，丁○○下車進入果園，其在路旁等候，再依丁○○
      要求進入果園，扛起已被剪斷之電線1 捆，欲搬運至機車
      上，但途中遭遇甲○○，便將電線丟在草叢中，用原住民
      的話語叫丁○○，隨即自行騎乘機車離去，又其知悉所扛
      電線係丁○○剪下竊取等情，均坦白承認，並與依下列各
      項事證呈現之客觀事實相符。
    (二)證人丁○○於另案偵查中及本案審理中，就其與被告共同
      騎乘機車上山，經過案發現場時看到電線，想剪電線，便
      叫被告停車，被告沒問原因就停車，下車後其自行拿機車
      鑰匙打開置物箱，取出被告所有之老虎鉗1 支，先在馬路
      邊水溝旁剪斷電線之一端，再下到果園內剪斷另一端，接
      著要求被告下來幫忙搬電線，被告沒有問電線來源就搬，
      當時被告應該就知道電線是其偷來的，後來被告有用山地
      話大聲叫其名字，其看到好像有人，就跑到旁邊躲藏等情
      結證明確（審理卷第40、91至101 頁），足以證明被告確
      有與丁○○一同前往案發現場，提供丁○○行竊所用之工
      具，並協助搬運丁○○所剪斷之電線，更於遭人發現後呼
      叫仍在果園下方之丁○○等事實。
    (三)證人即被害人丙○○於警詢、偵查及本院準備程序中清楚
      陳稱：伊於95年5 月3 日下午5 時30分左右發現突然停電
      ，便至下方電源開關處查看，看見電線已被剪斷，缺口很
      整齊，後經去果園上方查看之友人甲○○通知，在電錶下
      方處草叢中看到2 捆捲好的電線，加起來長度約100 公尺
      ，就是被偷的電線，價值約1 萬元，電線上端是從連接電
      錶處被剪斷，上次電線被剪斷是1 、2 年前的事等語（偵
      查卷第5 至6 、26頁，審理卷第21至22頁），佐以警方所
      拍攝位在草叢中之電線照片2 張及丙○○領回電線時立具
      之贓物認領保管單1 紙（偵查卷第14、20頁），並對照前
      開丁○○之證詞，可以認定被告於上開時間、地點搬運隨
      後丟棄之電線，確係丙○○所有、甫遭丁○○以老虎鉗自
      兩端剪斷，再被收集成捆之電線之事實。
    (四)證人甲○○就案發當天斷電後丙○○請其到工寮上方查看
      ，其騎機車上山，發現連接電錶的電線被剪掉，開關被拉
      下來，又看到被告從果園下方電線延伸處扛著2 捆電線走
      上來，被告當時穿著背心、手有包紗布，其未曾與被告對
      話，被告就把電線丟到機車停放處下坡約2 、3 公尺處的
      草叢裡，並用聽不懂的原住民話語叫人，然後拿1 根釣竿
      ，裝作沒事，騎G23-480 號機車往達觀村的反方向走，一
      下子又回頭，其記下機車號碼提供給警方等情，於警詢、
      偵查中及本院審理時屢次證述歷歷（偵查卷第7 至9 、27
      頁，審理卷第102 至104 頁），參酌卷內顯示被告手指受
      傷、現場電線情形及被告所乘機車照片各2 張（偵查卷第
      13至15頁）、苗栗縣警察局大湖分局卓蘭分駐所警員高振
      興繪製之現場測繪圖及上開機車之車籍作業系統－查詢認
      可資料1 紙（偵查卷第16、17頁），足認甲○○前開指證
      情節均屬可採，被告確有肩扛2 捆電線，自下方果園走向
      上方機車停放處，迎面與甲○○遭遇，當場丟棄所攜帶之
      電線並試圖對丁○○示警之行為，堪以認定。
    (五)被告騎乘機車搭載丁○○返家途中，行經顯然不屬自己或
      丁○○有權進入或使用之他人土地（參審理卷第97頁證人
      丁○○之證述），丁○○未說明任何理由，突然叫被告停
      車，事非尋常，被告卻在沒有詢問丁○○原因之情況下，
      依丁○○要求停車，讓丁○○下車，甚至任令丁○○自取
      鑰匙，由機車置物箱內取出其所有、依當時情形無正當使
      用需求之老虎鉗，先在馬路邊水溝旁無故剪斷電線之一端
      ，再離開機車停放處、擅自闖入下方他人果園，全無質疑
      或反對之表示，更在原地耐心等待丁○○數十分鐘之久（
      參審理卷第28頁被告之供述），嗣丁○○要求其幫忙搬運
      非其等所有之電線時，猶不曾有向丁○○查明來源或其他
      避嫌之舉動，即動手搬運其明知應係遭丁○○剪斷之電線
      ，又在遭遇甲○○，但甲○○尚無絲毫質問、逮捕動作之
      際（參審理卷第102 頁證人甲○○之證述、第107 頁被告
      之供述），當下就倉促丟棄電線、以原住民話語警告丁○○，實屬違逆情理，倘非被告與丁○○早已就使用車內之
      老虎鉗剪斷電線行竊一事互相謀議或形成默契，約定由丁○○剪取電線、被告把風接應並視需要提供協助，被告自
      知參與竊盜而心虛，絕不致有如此之行為。是被告與丁○○就本案犯行，主觀上有犯意聯絡乙節，亦堪認定。
三、對於被告辯解之判斷：
    (一)被告矢口否認有何竊盜犯行，辯稱：事前不知道丁○○要
      去剪電線，是丁○○要伊幫忙搬電線時才知道等語。
    (二)惟查：
      1.被告於警詢時原供稱：行經案發現場的只有我1 人，走
        入樹叢是要去尋找95年5 月1 日21時在該處打獵打到而
        沒有尋獲的飛鼠，我沒有背電線，看見甲○○後，我是
        以國語叫甲○○不要再找了（偵查卷第11至12頁）；於
        95年7 月26日準備程序時改稱：當天經過現場是要找飛
        鼠，我沒有扛電線，我是用原住民的話問甲○○有沒有
        看到飛鼠（審理卷第12頁）；於95年8 月23日準備程序
        時又稱：電線在草叢那邊，我不知道何人的，想說可以
        賣錢，就撿起來（審理卷第21、23頁）；自95年9 月27
        日準備程序時起，始轉而辯稱：我跟丁○○一起經過，
        他叫我在那邊等他，又叫我幫他搬電線，看到甲○○後
        ，我用原住民的話叫丁○○上來云云（審理卷第28頁）
        。綜觀案發後被告歷次供述，其就進入案發現場之理由
        、有無如甲○○所指證扛電線之行為、扛電線之原因、
        撞見甲○○後以何語言對何人說何話語、有無他人與其
        同行等明確事實，竟為前後如此大相逕庭之陳述，顯見
        其心存僥倖，意欲全盤否認，掩飾共犯及可能之證人，
        後因不利事證一一浮現，為自圓其說，遂屢屢推翻先前
        之說詞，嗣見證據確鑿，難以抵賴，方逐漸鬆口，吐露
        已獲堅強證明事實之態度，是即便其最後之供述，可信
        度仍殊值懷疑。再者，若被告依其主觀上認知，確未曾
        與丁○○共同竊盜，其大可以於警詢、偵查中供出身為
        本案主嫌之丁○○，請丁○○出面作證，還其清白，倘
        非畏罪心虛，又何須一再說謊，以各種虛構情節試圖否
        定丁○○之存在？況被告事前應已與丁○○有行竊犯意
        聯絡之理由，業經本院論述如前。從而，被告所辯搬運
        電線前不知丁○○進入果園行竊云云，自難採信。
      2.證人丁○○於審理中雖證稱：叫被告停車時，沒有跟被
        告說要去做什麼，停車後，伊拿鑰匙自己開置物箱拿老
        虎鉗，再到對面水溝旁剪電線，當時被告在路邊上廁所
        ，是背對著伊，伊走去果園，路是往下，是個很陡的斜
        坡，被告坐在機車上或是站在路邊，看不到伊，後來伊
        也沒有跟被告說電線是偷剪的等語（審理卷第91、92、
        95、96、100 、101 頁），然即便被告停車後曾在路邊
        上廁所，衡情應係數十秒至1 分鐘內可以完成之事，若
        謂丁○○拿取鑰匙、自機車置物箱內取出老虎鉗，持老
        虎鉗先剪斷路邊水溝旁之電線，再進入斜坡下方果園所
        需時間，較被告上廁所之時間更短，被告因而全無機會
        目睹丁○○之舉動，誠屬難以想像；倘若丁○○確能在
        如此短暫之時間內熟練地完成上述行為，反而足以推論
        2 人已有類似搭檔、演練之經驗，本案行為過程均在2
        人主觀預見之範圍內。又丁○○未對被告說明緣由，即
        要求被告中途停車，並將被告單獨留在機車停放位置數
        十分鐘之久，事後更無緣無故要求被告幫忙拿自己行竊
        所得之電線，若非被告與丁○○事前已有默契，2 人身
        為好友，丁○○豈有可能如此無故耽誤被告時間、造成
        被告之不便，甚至陷被告於不義？基上所述，丁○○所
        證被告上廁所、未看見其下車行竊云云，應屬迴護被告
        之詞，不值採憑，即便為真，仍不足以推翻被告與丁○○具有竊盜犯意聯絡此一事實，自無從據為對被告有利
        之認定。
    (三)綜上所述，被告所辯均不足採，本案事證已臻明確，被告
      犯行洵堪認定，應依法論科。
四、論罪科刑之理由：
    (一)被告行為後，94年2 月2 日修正公布之刑法及刑法施行法
      雖於95年7 月1 日施行，惟本案與被告罪刑有關之法律，
      刑法第28條關於共犯之規定僅有將「實施」改為「實行」
      之純文字修正情形，依最高法院95年11月7 日刑事庭第21
      次會議決議意旨，此非刑法第2 條第1 項所指之「法律有
      變更」，無該條之適用；至於刑法第321 條第1 項第3 款
      攜帶兇器竊盜罪及第38條第1 項第2 款沒收之規定則未修
      正，自均不須依最高法院95年5 月23日刑事庭第8 次會議
      決議意旨為「從舊從輕」之比較，而應依一般法律適用原
      則，適用裁判時法即修正後刑法之規定。
    (二)按老虎鉗係金屬製品，質硬而形尖，依社會通常觀念，足
      以對人之生命、身體構成威脅，自係可供兇器使用之工具
      。故被告所為，係犯刑法第321 條第1 項第3 款之攜帶兇
      器竊盜罪。
    (三)被告與丁○○就本案犯行，主觀上有犯意聯絡，客觀上有
      行為分擔，應論以共同正犯。
    (四)審酌被告前有2 次竊盜前科，分別經法院判處拘役10日及
      59日（參審理卷附臺灣高等法院被告前案紀錄表），仍不
      知悔改，以把風、接應並搬運竊得電線之手段，與丁○○
      共犯本案，雖因於搬運過程中遭甲○○發現，未及將竊得
      之電線運離現場並變賣得利，惟2 人竊得之電線長達100
      公尺，價值不低，已對被害人造成重大之財產損失及不便
      ，被告犯後復矢口否認犯行，且供詞反覆，屢次說謊，使
      本院耗費相當司法資源調查證據，排擠其他刑事訴訟當事
      人合法使用法院之權利，足認欠缺悔意，犯後態度不佳，
      然告訴人丙○○於準備程序中到庭陳稱：「我想這樣算了
      ，不要追究他，也不用被告賠償我了，因為原住民也不是
      很好過」（審理卷第21頁），不願深究被告，再參酌被告
      之學歷為國中畢業，智識程度不高，家中尚有年僅7 歲之
      幼子賴其撫育（以上參審理卷附被告全戶戶籍資料查詢結
      果），以及被告犯罪之動機、目的等一切情狀，本院認公
      訴人求處被告有期徒刑8 月，堪稱適當，爰從其所請，量
      處如主文所示之刑。
    (五)被告與丁○○共犯本案所用之老虎鉗1 支，係被告所有供
      犯罪所用之物，已分據被告、證人丁○○供、證述在卷，
      雖未據扣案，惟尚無證據證明業已滅失，依法予以宣告沒
      收。
五、適用之法律：
    (一)刑事訴訟法第299 條第1 項前段。
    (二)刑法第28條、第321 條第1 項第3 款、第38條第1 項第2
      款。
本案經檢察官石東超到庭執行職務。
中　　華　　民　　國　　96　　年　　5 　　月　　22　　日
                  刑事第一庭    審判長法　官  劉興浪
                                      法  官  蔡志宏
                                      法  官  羅貞元
以上正本證明與原本無異。
如不服本判決，應於判決送達後10日內向本院提出上訴狀（應抄
附繕本）。告訴人或被害人如對於本判決不服者，應具備理由請
求檢察官上訴，其上訴期間之計算係以檢察官收受判決正本之日
期為準。
                                      書記官  劉秋雯
中　　華　　民　　國　　96　　年　　5 　　月　　29　　日
附錄本判決論罪科刑法條：
中華民國刑法第321條第1項第3款：
（加重竊盜罪）
犯竊盜罪而有左列情形之一者，處 6 月以上、 5 年以下有期徒
刑：
三  攜帶兇器而犯之者。
